【裁判字號】    88,訴,1365
【裁判日期】    890202
【裁判案由】    偽造文書等
【裁判全文】
臺灣臺南地方法院刑事判決                        八十八年度訴字第一三六五號
    公  訴  人  臺灣台南地方法院檢察署檢察官
    被      告  丙○○
右列被告因偽造文書等案件，經檢察官提起公訴 (八十八年度偵緝字第九七二號 )，
本院判決如左：
    主  文
丙○○行使偽造私文書，足以生損害於公眾，處有期徒刑陸月。
    事  實
一、丙○○於民國八十三年間因財務狀況惡化，經濟已週轉不靈而陷入困境，無召集
    互助會之能力，竟意圖為自己不法之所有，並基於概括犯意，以其工作地即台南
    縣新市鄉佳和實業股份有限公司配紗倉庫為標會地點，分別於八十三年六月十日
    起（下稱第一會）及八十四年八月十日起（下稱第二會）虛意表示召集互助會各
    為四十會及三十九會，每會各為新台幣（下同）一萬元，均採外標制，且明知並
    無史南英其人，竟將之姓名列入上開二互助會會員名單，並以之佯稱已募足會員
    ，致不知其情之同事戊○○、丁○○、甲○○、乙○○等人均陷於錯誤而均加入
    第一會，丁○○另再加入第二會，並均逐月繳交會款，其間丙○○並於八十三年
    十月九日第一會投標日，在前開標會地點，偽造書有會員姓名史南英標單之私文
    書，並以之向到場看標之會員提示佯稱：本次開標係由史南英得標云云，足生損
    害於活會會員之權益，丙○○並詐得共計九十三萬四千七百元之會款入己。迄於
    八十四年十二月間上開二個互助會因丙○○週轉不靈而全部止會，戊○○、丁○○、甲○○、乙○○等人互相聯繫方發現上情，才知受騙。
二、案經戊○○、丁○○、甲○○、乙○○訴由臺灣台南地方法院檢察署檢察官偵查
    起訴。
    理  由
一、右揭事實迭據被告丙○○於檢察官訊及本院審理時均坦承不諱，核與告訴人戊○○、丁○○、甲○○、乙○○到庭指訴之情節相符，復有互助會會單二紙、會員
    繳交會款明細五紙在卷可資佐證，事證明確，被告犯行應堪認定。
二、核被告丙○○所為，係犯刑法第三百三十九條第一項之詐欺取財罪，又其在標單
    上偽簽「史南英」之姓名及標金參與標會，並未書明「標單」，依我國民間互助
    會之習慣，足以認定其上之文字即為表示出標人及利息並欲以該金額競標之意，
    故該標單應屬刑法第二百二十條第一項之文書，被告偽造標單持以行使，核其所
    為，係犯刑法第二百十六條、第二百二十條第一項、第二百十條之行使偽造私文
    書罪。又被告偽造署押之行為為偽造私文書之部分行為，且偽造私文書之低度行
    為為行使之高度行為所吸收，均不另論。其先後於八十三年六月十日、八十四年
    八月十日召集互助會詐得會款犯行，時間緊接，犯罪構成要件相同，顯係基於概
    括犯意為之，為連續犯，應依刑法第五十六條之規定以一罪論，並加重其刑。所
    犯上開二罪間，有方法結果之牽連關係，為牽連犯，依刑法第五十五條之規定，
    應從較重之行使偽造私文書罪處斷。爰審酌被告犯罪之動機、目的、手段、所生
    危害，及其犯罪後尚知坦承犯行且已償還部分款項等一切情狀，量處如主文所示
    之刑，以資懲儆。至被告所偽造之標單並未扣案，顯然業已丟棄滅失，則所偽造
    之署押及標單，均不予宣告沒收，附此敘明。
三、公訴意旨另略謂：被告明知並無史南英其人，竟擅將「史南英」姓名列入會單，
    並於第二會某開標日在標單上偽簽「史南英」之署名冒標會款，因認被告另涉有
    行使偽造私文書罪嫌等語。訊之被告堅決否認有偽造文書之犯行，辯稱：該二互
    助會均於八十四年十二月份止會，八十四年八月十日所起那會不可能於八十五年
    十月份冒標等語。經查：被告並未於第二會開標日在標單上偽簽「史南英」之署
    名冒標會款等情，業據告訴人丁○○於本院調查時供稱：八十四年八月十日及八
    十三年六月十日這二會我都有參加，八十四年八月十日那會被告並沒有以史南英
    名義冒標，因為尚未冒標即已止會等語明確（見本院八十九年一月十九日訊問筆
    錄），且又無任何偽造之標單扣案可資佐證，是尚無證據足資證明被告有於第二
    會某開標日在標單上偽簽「史南英」之署名冒標會款之犯行。至於被告於會單上
    虛列會員「史南英」姓名，固為被告所不否認，然被告為互助會會首，其所製作
    之會單，僅係其向會員揭示該互助會參加成員與參加辦法之通知，被告本有製作
    之權，核與偽造文書罪需無製作權人擅自製作之要件不合，此二部分均不能證明
    被告犯罪，此外復查無其他積極證據足資證明被告有何行使偽造文書犯行，原應
    為無罪之諭知，惟公訴意旨認此部分與前開行使偽造文書有罪部分有連續犯之裁
    判上一罪關係，爰不另為無罪之諭知，附此敘明。
據上論斷，應依刑事訴訟法第二百九十九條第一項前段，刑法第五十六條、第二百十
六條、第二百二十條第一項、第二百十條、第三百三十九條第一項、第五十五條，罰
金罰鍰提高標準條例第一條前段，判決如主文。
中    華    民    國      八十九      年       二       月      二      日
                                  臺灣臺南地方法院刑事第三庭
                                          法  官  張瑛宗
右正本證明與原本無異。
如不服本判決，應於判決送達後十日內，向本院提出上訴狀。
                                          書記官  歐祝吟
中    華    民    國      八十九      年       二       月      三      日
附錄本案論罪科刑法條全文：
刑法第二百十六條：
行使第二百十條至第二百十五條之文書者，依偽造、變造文書或登載不實事項或使登
載不實事項之規定處斷。
刑法第二百二十條第一項：
在紙上或物品上之文字、符號、圖畫、照像，依習慣或特約，足以為表示其用意之證
明者，關於本章及本章以外各罪，以文書論。
刑法第二百十條：
偽造、變造私文書，足以生損害於公眾或他人者，處五年以下有期徒刑。
刑法第三百三十九條第一項：
意圖為自己或第三人不法之所有，以詐術使人將本人或第三人之物交付者，處五年以
下有期徒刑、拘役或科或併科一千元以下罰金。


司法院資訊處製作；財團法人民間司法改革基金會備份。
